【裁判字號】    90,訴,33
【裁判日期】    900829
【裁判案由】    殺人未遂
【裁判全文】
臺灣高雄地方法院刑事判決                              九十年度訴字第三三號
    公  訴  人  臺灣高雄地方法院檢察署檢察官
    被      告  丁○○
    選任辯護人  蘇精哲律師
                王正嘉律師
                徐建光律師
右列被告因殺人未遂案件，經檢察官提起公訴（八十九年度偵字第二五三○七號），
本院判決如左：
    主  文
丁○○殺人未遂，處有期徒刑貳年，緩刑伍年。
扣案之已斷裂類似藍波刀壹把，沒收。
    事  實
一、丁○○於民國八十九年十一月七日下午十一時許，在高雄縣路竹鄉○○村○○路
    三五六巷三四弄十六號其住處，因乙○○與其兄戊○○有糾紛，乙○○於酒後手
    持小尖刀二把前來上址欲與戊○○理論，未遇戊○○而在上址屋內吵鬧，適丁○○飲酒後酒精濃度已達每公升○．六六毫克，與友人甲○○返回上開住處，丁○○見狀即勸說乙○○，但乙○○仍不願離去，並要求請其喝酒，因丁○○及甲○○在外已飲酒而拒絕，並由甲○○前去購買礦泉水欲請乙○○，乙○○因此心生
    不滿，持小尖刀刺傷丁○○左手指，丁○○即上樓拿取其所有類似藍波刀（非屬
    槍砲彈藥刀械管制條例管制之刀械）乙支，欲以此嚇阻，但乙○○亦未加理會，
    繼續吵鬧及持尖刀揮舞，丁○○一時氣憤難耐，竟基於殺人之犯意，持上開類似
    藍波刀朝乙○○之頸部，由上往下揮砍，並接續持之攻擊乙○○，致乙○○受有
    左頸部深割傷約長１５公分深１０公分、右上臂深割傷約長１５公分深２公分、
    下腹部淺裂傷二處約１０公分及１５公分、左臉及左耳約１０公分裂傷穿透但未
    裂開、前額裂傷約長１０公分深３公分、左後背淺裂傷約１０公分等多處傷害。
    乙○○負傷逃離該處，丁○○並追趕約十公尺左右時，乙○○以拾得之木棍丟向
    丁○○，丁○○並持該木棍擊打，而由乙○○以木板抵擋後，始未繼續追擊乙○○。嗣乙○○逃至高雄縣路竹鄉○○村○○路與文化路口「界揚超商」門前時，
    因失血過多而休克昏倒，經路人報警送至高新醫院，轉送高雄榮民總醫院急救，
    始倖免於難。丁○○於乙○○逃離後，即坐在上址庭院前，於犯罪未被發覺前，
    向循血跡前來之警員丙○○坦承乙○○為其所傷而接受裁判，並在上開住處扣得
  丁○○所有持以攻擊乙○○所用已斷裂之類似藍波刀乙把。
二、案經乙○○訴由高雄縣警察局湖內分局移送台灣高雄地方法院檢察署檢察官偵查
    起訴。
    理  由
一、訊據被告丁○○固坦認確有於右揭時、地，持類似藍波刀攻擊被害人乙○○，造
    成被害人受有如上傷害之事實不諱，惟矢口否認有殺人之犯意，辯稱：因被害人
    持二把尖刀在伊住處無理取鬧，並傷及伊手指，始上樓取刀欲以此嚇阻被害人，
    但被害人仍繼續吵鬧，並持刀揮舞，伊始基於正當防衛，持刀傷害到被害人，第
    一刀係朝被害人頸部由上往下揮砍，致使被害人受有左頸部之傷害，因當時伊有
    醉意，場面混亂，並不知砍中被害人幾刀，但伊並無殺人之意云云。然查：
  (一)被告確有於右揭時、地，持類似藍波刀攻擊被害人乙○○，造成被害人受有如上
    傷害之事實，業據被告於警訊及偵、審中均供承不諱，核與被害人乙○○於警訊
    及偵、審時證述之情節大致相符，並有高新醫院診斷證明書、高新醫院八十九年
    十二月十八日高新人字第八九○七二號函、高雄榮民總醫院診斷證明書各乙紙、
    、現場照片十張等附卷可稽，及已斷裂之類似藍波刀乙把扣案可證。是此部分之
    事實，堪予認定。
  (二)被告於警訊時供稱：於八十九年十一月七日下午十一時許，伊酒後與友人甲○○
    返回高雄縣路竹鄉○○村○○路三五六巷三四弄十六號住處，見乙○○在上址吵
    鬧，伊勸導他有事可以商量，並請甲○○前去購買礦泉水請他喝，但被害人仍繼
    續吵鬧，並持尖刀刺傷伊左食指，伊就跑上二樓拿取藍波刀，下樓後乙○○仍在
    吵鬧，伊當時很生氣，且乙○○叫所有人都不准睡覺，並持刀趨前指向伊，伊感
    到害怕，基於自衛而持刀反擊，自正面朝乙○○之左頸部由上往下揮砍，致乙○○受有左頸部之傷害，而其他受傷部位，伊並不清楚，可能因伊喝酒的關係，後
    乙○○跑出去，伊有跟出去，乙○○持木棍丟向伊，伊則撿起該木棍反擊，而為
    乙○○以木板抵擋，伊即未再追趕，案發後伊並無報警，亦無叫救護車，但有口
    頭叫伊三哥戊○○叫救護車等語，於偵查時供述：當時因乙○○來伊住處吵鬧，
    並持尖刀刺傷伊手指，伊即上樓拿刀子，本想以此逼退乙○○，後與乙○○發生
    打鬥，乙○○所受之傷害確係伊所為等語，於本院審理時亦供陳：當天乙○○稱
    係為調解伊三哥戊○○女友之事而前來，並在上址吵鬧，適伊回到住處，本欲睡
    覺，但乙○○因找不到戊○○，而要伊請他喝酒，並持刀劃傷伊手指，伊因害怕
    即上樓拿取刀子，本欲嚇阻他，但乙○○仍繼續吵鬧，並持刀攻擊伊，伊一氣之
    下，始持刀傷到他，第一刀係自正面朝乙○○之頸部由上往下揮砍，其餘因當時
    有醉意，並不清楚，後乙○○跑開後，伊有跟出去，乙○○並以木棍丟向伊，伊
    即拾起該木棍擊打他，乙○○以木板抵擋後逃離，此時伊即未再追趕，回來後伊
    並無報警，亦無叫救護車，但有口頭告知戊○○請他叫救護車，而扣案之藍波刀
    ，因事後伊氣憤自己持該刀傷人，即以該刀擊打柱子斷裂，後警察循血跡前來，
    伊即向警察表示，乙○○之傷害係伊所為等語。證人即被告之友人甲○○於警訊
    及偵、審時證述：當日伊與被告一起喝酒後，回到被告上址住處，見乙○○持尖
    刀在該處無理取鬧，當時乙○○要求請他喝酒，伊就前去買礦泉水欲請乙○○喝
    ，回來時即見乙○○頭部流血往外跑，並見被告手持刀子，該處都是血，後被告
    稱是他殺傷乙○○的，然後伊即清理刀子及家中之血跡，並坐在外面，警察就來
    了，他們發生衝突時伊並不在場等語。證人即被告之兄盧文忠於偵查時證稱：當
    時乙○○係前來找尋戊○○，適丁○○與友人回到住處，乙○○繼續大罵並挑釁
    丁○○，後丁○○之友人前去購買礦泉水，伊即進屋上洗手間，聽見有人哀叫，
    即跑出來見乙○○手持雙刀，與丁○○對峙，伊上前勸架，乙○○自行跑出去，
    當時丁○○及乙○○身上都有流血等語。證人即被告之兄戊○○於偵查及本院審
    理時證陳：當天伊參加廟會很累，即去睡覺，聽見有人大聲哀叫，才下樓觀看，
    見乙○○手持雙刀，丁○○也拿一把刀，伊上前勸架，後乙○○即逃走，後就聽
    人說乙○○被送醫了，當時丁○○有請伊叫救護車，但是別人已經叫來了等語。
    證人即查獲之員警丙○○於偵查及本院審理時證述：當時伊在巡邏接獲線報說界
    陽超商門口前有人遭砍傷，而趕到現場，見乙○○人已昏迷躺在超商門口，伊即
    馬上呼叫救護車，並請求支援，伊在現場沿著血跡到達高雄縣路竹鄉○○村○○
    路三五六巷三四弄十六號前，大約有一百八十公尺之距離，見被告及甲○○坐在
    門口前，丁○○即向伊表示人是他砍傷的，並在他們中間扣得二把水果刀，後伊
    問丁○○係以何兇器砍傷乙○○，他說係以一把藍波刀，並從住處屋前水龍頭盆
    中取出等語。此外，復有被告之診斷證明書及湖內分局中心來案各類案件記錄表
    等影本各乙紙在卷可按。
  (三)綜據上述事證以觀，被告於酒後返回上址住處時，因見被害人在該處吵鬧，並持
    尖刀刺傷其手指，被告即上樓拿取類似藍波刀乙把，本欲以此嚇阻被害人，然被
    害人卻仍不予理會，繼續吵鬧，並持尖刀揮舞，被告因一時氣憤，而持類似藍波
    刀攻擊被害人，造成被害人受有如上之傷害，並追趕被害人約十公尺，事後係經
    路人報警處理，為警到達現場後，呼叫救護車將被害人送醫急救之事實，已堪認
    定。復鑑定證人即為被害人醫治之高雄榮民總醫院醫師鄒復結證稱：被害人當時
    已出血性休克，所受之傷害有左頸部約長１５公分深１０公分、右臂約長１５公
    分深２公分、下腹部淺裂傷二處長１０公分及１５公分、左耳１０公分裂傷穿透
    但未裂開、前額長１０公分深３公分、左後背淺裂傷１０公分等傷害，當時被害
    人血壓低、心跳快、神智不清，頸部之傷是造成休克之主要原因，當時有潛在致
    命之危險等語，並有被害人急救當時之照片八張可證。按扣案之類似藍波刀係屬
    利器，而頭、頸部屬人體之要害部位，持刀械之利器砍向人之頭、頸部，足以致
    人於死，為一般人所具之常識，更為被告所明知；被告持上開刀械自正面由上往
    下揮砍被害人頸部，造成被害人受有左頸部深割傷約長１５公分深１０公分之傷
    害，並接續向被害人頭部及腹部、背部等部位揮砍，且觀之被害人所受「左頸部
    深割傷約長１５公分深１０公分、右上臂深割傷約長１５公分深２公分、下腹部
    淺裂傷二處１０公分及１５公分、左耳１０公分裂傷穿透但未裂開、前額裂傷長
    １０公分深３公分、左後背淺裂傷１０公分」等傷害，由刀傷之長度及縱深，均
    足見被告下手之初用力甚猛，謂無殺人犯意，孰能置信？復被告明知被害人受有
    刀傷，其住處及沿路均有血跡，被害人並因而導致出血性休克，而任憑被害人失
    血過多倒臥於路旁，嗣經路人報警並送醫後，被害人始倖免於難，益徵被告有殺
    人之意甚明。又被害人當時雖確持尖刀二把，並先前持之刺傷被告之手指，被告
    始上樓拿取類似藍波刀乙把，下樓後被害人仍吵鬧並持尖刀揮舞，惟被告苟如係
    基於正當防衛之意思，豈會第一刀即自正面朝被害人之頸部猛力揮砍，並接續持
    刀攻擊被害人，造成被害人受有前開如此嚴重之傷害，復於被害人負傷逃離該處
    時，被告並加以追擊，且被告於警訊及偵、審中，迭據其供稱氣憤之下，始持刀
    攻擊被害人；準此，足見被告顯非出於防衛意思，而係基於殺人之犯意甚明。是
    被告所辯：伊係基於正當防衛，始持刀傷害到被害人，且伊並無殺被害人之意云
    云，顯係事後卸責之詞，不足採信。
  (四)綜上所述，本件事證明確，被告上開之犯行，實堪認定。
  (五)至扣案之類似藍波刀乙把，經送請內政部鑑驗結果，該刀械均未符合刀械查禁公
    告圖例及說明要件，認非屬槍砲彈藥刀械管制條例管制之刀械，有內政部九十年
    六月十九日台（九十）內警字第九○八○八○六號函附卷足憑，附此說明。
二、核被告丁○○所為，係犯刑法第二百七十一條第二項、第一項之殺人未遂罪。被
    告已著手於犯罪行為之實施，而未至死亡之結果，為未遂犯，酌依刑法第二十六
    條前段規定，減輕其刑。復被告於犯罪後未被發覺前，即向循血跡前來之員警丙○○坦承本件係其所為，並接受調查與裁判，業據證人即查獲之員警丙○○證述
    如前，是被告為對於未發覺之犯罪自首而受裁判，經核與刑法第六十二條前段自
    首之規定相符，依法遞減輕其刑。而被告雖確基於殺人犯意，持刀揮砍被害人，
    並造成被害人受有如上之傷害，惟念其智識程度係國中畢業，並年輕力盛，血氣
    方剛，見被害人在其住處內無理取鬧，並遭被害人持尖刀刺傷，待其持刀下樓後
    ，被害人仍繼續吵鬧，並持刀揮舞，氣憤難耐，始持刀揮砍被害人，復案發時被
    告飲酒後酒精濃度已達每公升○．六六毫克，酒後且因如上原因，情緒失控，始
    為本件犯行，有酒精濃度測定值正本乙紙在卷可憑，且事後已與被害人達成民事
    和解，被害人並當庭表示不再追究，撤回本件告訴，有高雄縣路竹鄉調解委員會
    調解書影本乙紙及本院九十年七月二十七日審判筆錄在卷可考，倘對其殺人未遂
    之犯行科以法定最輕刑，猶嫌過重，誠屬法重情輕，衡情尚有可憫恕之處，爰依
    刑法第五十九條規定減輕其刑罰，並依法再遞減之。爰審酌被告並無犯罪前科，
    品行非劣，因被害人持尖刀在其住處內吵鬧，並遭被害人持尖刀刺傷，而起殺人
    之犯意，犯罪之手段、目的、被害人所受傷害程度，及犯後態度等一切情狀，量
    處如主文所示之刑，以資懲儆。末查被告前未曾受有期徒刑以上刑之宣告，有台
    灣高等法院全國前案紀錄表可按，因一時失慮，偶罹刑典，並因本件已受羈押二
    月餘日，經此偵審程序及刑之宣告後，應知警惕，而無再犯之虞，本院認前開所
    宣告之刑，以暫不執行為適當，並宣告緩刑五年，以啟自新。另扣案已斷裂之類
    似藍波刀乙把，為被告所有且供犯罪所用之物，業據被告供明在卷，爰依法宣告
    沒收。
據上論斷，應依刑事訴訟法第二百九十九條第一項前段，刑法第二百七十一條第二項
、第一項、第二十六條前段、第五十九條、第六十二條前段、第三十八條第一項第二
款、第七十四條第一款，判決如主文。
本案經檢察官黃俊嘉到庭執行職務。
中      華      民      國      九十    年      八    月      二十九    日
                                  臺灣高雄地方法院刑事第六庭
                                      法  官   洪榮家
右正本證明與原本無異。
如不服本判決，應於判決送達後十日內，向本院提出上訴狀。
                                      書記官    陳寰瑛
中      華      民      國      九十    年      八    月      二十九    日
附錄本案論罪科刑法條全文：
刑法第二百七十一條第二項、第一項：
  殺人者，處死刑、無期徒刑或十年以上有期徒刑。
  前項之未遂犯罰之。


司法院資訊處製作；財團法人民間司法改革基金會備份。
